臺灣臺中地方法院刑事判決
110年度金訴字第738號
公  訴  人  臺灣臺中地方檢察署檢察官
被      告  王為恩


上列被告因詐欺等案件，經檢察官提起公訴（110年度偵字第167
35號、第23809號、第23871號），被告於準備程序中就被訴事實
均為有罪之陳述，經告知簡式審判程序之旨，並聽取當事人之意
見後，經本院合議庭裁定由受命法官獨任依簡式審判程序審理，
判決如下：
    主    文
甲○○犯附表一編號1至4所示之罪，各處如附表一編號1至4所示之
刑，應執行有期徒刑壹年陸月。緩刑肆年，並應依附表二所示方
式履行損害賠償及於緩刑期內接受受理執行之地方檢察署所舉辦
之法治教育參場次，緩刑期間付保護管束。
    犯罪事實
一、甲○○於民國110年3月間某日起，加入真實年籍、姓名不詳，
    通訊軟體LINE暱稱「張雅婷」、「張智傑」等人所屬詐欺集
    團，共同意圖為自己不法所有，基於隱匿特定犯罪所得去向
    之洗錢及三人以上共同詐欺取財之犯意聯絡，先由甲○○將其
    所申設之國泰世華商業銀行帳號000000000000000號帳戶(下
    稱國泰世華銀行帳戶)之存摺及身分證正反面資料提供「張
    雅婷」、「張智傑」後，由「張雅婷」、「張智傑」所屬之
    不詳詐欺集團成員於附表一編號1至4所示時間，以附表一編
    號1至4所示方式，詐騙附表一編號1至4所示之人，致渠等陷
    於錯誤而依指示匯款至甲○○上開國泰世華銀行帳戶內後，甲○○再依「張智傑」指示於附表一編號1至3所示時間，前往附
    表一編號1至3所示地點提領附表一編號1至3所示金額後，於
    110年3月22日下午8時55分許，依「張智傑」指示至台中市
    新民高中附近不詳地點，將提領金額總計新臺幣(下同)16萬
    8000元交付「張智傑」指定之外務成年男子（無證據證明未
    成年）轉交「張雅婷」、「張智傑」，而隱匿上開詐欺犯罪
    所得之去向（其中附表一編號4部分，因尚未遭提領而洗錢
    未遂）。嗣經己○○等4人發現受騙，報警處理，始查悉上情。
二、案經己○○、丁○○及戊○○訴由臺中市政府警察局第二分局報告
    及丙○○訴由南投縣政府警察局埔里分局報告臺灣臺中地方檢
    察署檢察官偵查起訴。
    理    由
一、本案被告甲○○所犯，非死刑、無期徒刑、最輕本刑為3年以
    上有期徒刑之罪，或高等法院管轄第一審之案件，被告於本
    院準備程序中，就前揭被訴事實為有罪之陳述，經受命法官
    告以簡式審判程序之旨，並聽取被告、辯護人及公訴人之意
    見後，本院認無不得或不宜改依簡式審判程序進行之處，爰
    依刑事訴訟法第273條之1第1項、第284條之1規定，經合議
    庭評議後，裁定本案由受命法官獨任進行簡式審判程序，是
    本案之證據調查，依刑事訴訟法第273條之2規定，不受同法
    第159條第1項、第161條之2、第161條之3、第163條之1及第
    164條至第170條規定之限制，合先敘明。
二、認定犯罪事實所憑之證據及理由
（一）上揭犯罪事實，業據被告於警詢、偵查及本院審理時坦承
      不諱，並有被告國泰世華銀行帳戶個資檢視、開戶資料及
      交易明細等件各1份、被告與「張雅婷」、「張智傑」之
      對話紀錄擷圖、提領畫面共31張在卷可稽（見偵16735卷
      第31頁、第57頁、第67頁至第85頁；偵23809號卷第117頁
      至第119頁），足徵被告自白與事實相符，堪以信採。
（二）又附表一編號1所示被害人己○○遭詐騙部分，另有被害人
      於警詢所為指訴、內政部警政署反詐騙諮詢專線紀錄表、
      臺北市政府警察局萬華分局東園街派出所受理各類案件紀
      錄表、受理詐騙帳戶通報警示簡便格式表、金融機構聯防
      機制通報單各1份、網路銀行轉帳截圖共4張附卷可參（見
      偵16735號卷第19頁至第20頁、第23頁至第29頁、第35頁
      至第38頁）；附表一編號2所示告訴人丁○○遭詐騙部分，
      則有告訴人丁○○於警詢所為指訴、內政部警政署反詐騙諮
      詢專線紀錄表、新北市政府警察局三重分局大有派出所受
      理各類案件紀錄表、受理詐騙帳戶通報警示簡便格式表、
      金融機構聯防機制通報單各1紙及通聯紀錄、轉帳截圖共8
      張附卷可參（見偵16735號卷第39頁至第42頁、第45頁至
      第48頁、第51頁至第53頁、第59頁至第65頁）；附表一編
      號3所示告訴人戊○○遭詐騙部分，則有告訴人戊○○於警詢
      所為指訴、內政部警政署反詐騙諮詢專線紀錄表、新北市
      政府警察局三重分局永福派出所受理各類案件紀錄表、受
      理詐騙帳戶通報警示簡便格式表、金融機構聯防機制通報
      單各1份、對話記錄及轉帳記錄截圖2張附卷可參（見偵23
      809號卷第93頁至第101頁、第105頁）；附表一編號4所示
      告訴人丙○○遭詐騙部分，則有告訴人丙○○於警詢所為指訴
      及刑事案件被害人（告訴人、證人）個人資料表、內政部
      警政署反詐騙諮詢專線記錄表、彰化縣警察局彰化分局八
      卦山派出所受理各類案件記錄表、受理詐騙帳戶通報警示
      簡便格式表、金融機構聯防機制通報單各1份及通聯紀錄
      、轉帳記錄截圖共8張附卷可參（見偵23871號卷第57頁至
      第62頁、第65頁至第71頁），是附表一編號1至4所示被害
      人己○○、告訴人丁○○、戊○○及丙○○等人均因遭詐欺集團成
      員詐騙而依指示匯款至被告國泰世華銀張帳戶一節，亦可
      認定。
（三）綜上所述，本案事證明確，被告犯行堪可認定，應予依法
      論科。
三、論罪科刑
（一）按組織犯罪條例第2條規定「本條例所稱犯罪組織，指三
      人以上，以實施強暴、脅迫、詐術、恐嚇為手段或最重本
      刑逾五年有期徒刑之刑之罪，所組成具有持續性或牟利性
      之有結構性組織。前項有結構性組織，指非為立即實施犯
      罪而隨意組成，不以具有名稱、規約、儀式、固定處所、
      成員持續參與或分工明確為必要。」。又組織犯罪防制條
      例第3條第1項前段與後段，分別就「發起、主持、操縱或
      指揮」犯罪組織之人，和單純「參與」犯罪組織之人，所
      為不同層次之犯行，分別予以規範，並異其刑度，前者較
      重，後者較輕，係依其情節不同而為處遇。其中有關「指
      揮」與「參與」間之分際，乃在「指揮」係為某特定任務
      之實現，可下達行動指令、統籌該行動之行止，而居於核
      心角色，即足以當之；而「參與」則指一般之聽取號令，
      實際參與行動之一般成員。本案被告係加入「張雅婷」、
      「張智傑」及「張智傑」指定之外務成年男子等人所屬詐
      欺集團，先提供其所申設之國泰世華銀行資料後，由該集
      團之不詳成員詐騙被害人己○○、告訴人丁○○、戊○○及丙○○
      後，致使渠等依指示匯款至被告國泰世華銀行帳戶後，被
      告復依「張智傑」指示前往提領附表一編號1至3所示款項
      後，交付「張智傑」指定之外務成年男子，此組織縝密，
      分工精細，自須投入相當之成本、時間，自非隨意組成立
      即犯罪，顯係該當「三人以上，以實施詐術為手段，所組
      成具有持續性或牟利性之有結構性組織」，本案被告所參
      與之上開詐欺集團該當於「犯罪組織」無疑。
（二）又按洗錢防制法所稱洗錢，指下列行為：一、意圖掩飾或
      隱匿特定犯罪所得來源，或使他人逃避刑事追訴，而移轉
      或變更特定犯罪所得。二、掩飾或隱匿特定犯罪所得之本
      質、來源、去向、所在、所有權、處分權或其他權益者。
      三、收受、持有或使用他人之特定犯罪所得，洗錢防制法
      第2條定有明文。故行為人如有上揭各款所列洗錢行為者
      ，即成立同法第14條第1項之洗錢罪。從而，倘詐欺集團
      向被害人施用詐術後，為隱匿其詐欺所得財物之去向，而
      令被害人將其款項轉入該集團所持有、使用之人頭帳戶，
      並由該集團所屬之車手前往提領詐欺所得款項，如能證明
      該帳戶內之資金係本案詐欺之特定犯罪所得，即已該當於
      洗錢防制法第14條第1項之洗錢罪（最高法院108年台上字
      第1744號判決意旨參照）。經查，本案被告提供其所申設
      之國泰世華銀行帳戶相關資料予「張雅婷」、「張智傑」
      ，使「張雅婷」、「張智傑」所屬之詐欺集團成員得以於
      附表一編號1至4所示時間詐騙被害人己○○、告訴人丁○○、
      戊○○及丙○○後，指示渠等匯款至被告國泰世華銀行帳戶，
      再由被告於附表一編號1至3所示時間，持提款卡前往附表
      一編號1至3所示地點，提領如附表一編號1至3所示金額後
      ，將之交付「張智傑」指定之外務成年男子，由其轉交「
      張雅婷」、「張智傑」及不詳成員轉交所屬詐欺集團，渠
      等於提領出詐欺犯罪所得後，復藉由層層轉交之行為轉變
      犯罪所得之物理空間，而隱匿金錢來源為前開詐欺所得贓
      款，製造金流之斷點，並妨礙國家對於詐欺犯罪所得之追
      查，所為實已該當一般洗錢罪無疑，且被告自陳該筆款項
      交付「張智傑」指定之外務成年男子後，對於該筆贓款之
      流向均不清楚而無法掌握（見本院卷第164頁），足見主
      觀上有隱匿該財產與犯罪之關聯性，以躲避國家追訴、處
      罰之故意，是被告確有共同隱匿移轉加重詐欺取財之特定
      犯罪所得之行為甚明，自應該當洗錢防制法第14條第1項
      之一般洗錢罪。至被告於提領附表一編號1至3所示款項後
      ，告訴人丙○○始匯入附表一編號4所示款項，故被告未及
      提領此部分款項，而未發生製造金流追查斷點，掩飾、隱
      匿詐欺犯罪所得去向、所在之結果，惟被告及其所屬詐欺
      集團既已著手於一般洗錢行為，被告此部分所涉一般洗錢
      犯行仍達未遂階段，殆無疑義。
（三）核被告附表一編號1所為，係犯組織犯罪防制條例第3條第
      1項後段之參與犯罪組織罪、洗錢防制法第14條第1項之一
      般洗錢既遂罪及刑法第339條之4第1項第2款之三人以上共
      同詐欺取財罪（詳後述）；附表一編號2、3所為，均係犯
      洗錢防制法第14條第1項之一般洗錢既遂罪及刑法第339條
      之4第1項第2款之三人以上共同詐欺取財罪；附表一編號4
      所為，則係犯洗錢防制法第14條第1項、第2項之一般洗錢
      未遂罪及刑法第339條之4第1項第2款之三人以上共同詐欺
      取財罪。就被告附表一編號4所涉一般洗錢犯行僅屬未遂
      之理由，業經本院詳論如前，是公訴意旨認被告此部分係
      犯一般洗錢既遂罪嫌，容有誤會。又按刑事訴訟法第300
      條所謂變更法條，係指罪名之變更而言；若僅行為態樣有
      既遂、未遂之分，尚無庸引用刑事訴訟法第300條變更起
      訴法條（最高法院103年度台上字第4516號判決意旨參照
      ），是以，本院就此部分雖係論以一般洗錢未遂罪，惟毋
      庸依刑事訴訟法第300條規定變更起訴法條，附此敘明。
（四）按共同正犯之成立，只須具有犯意之聯絡與行為之分擔，
      既不問犯罪動機起於何人，亦不必每一階段犯行，均經參
      與，且意思之聯絡不限於事前有協議，即僅於行為當時有
      共同犯意之聯絡者，亦屬之。其表示之方法，亦不以明示
      通謀為必要，即相互間有默示之合致，亦無不可。而共同
      實施犯罪行為之人，在合同意思範圍以內，各自分擔犯罪
      行為之一部，相互利用他人之行為，以達其犯罪目的者，
      即應對全部所發生之結果，共同負責，是共同正犯在犯意
      聯絡範圍內之行為，應同負全部責任；又共同正犯之意思
      聯絡，原不以數人間直接發生者為限，即有間接之聯絡者
      ，亦包括在內。如甲分別邀約乙、丙犯罪，雖乙、丙間彼
      此並無直接之聯絡，亦無礙於其為共同正犯之成立（最高
      法院28年上字第3110號、34年上字第862號、73年台上字
      第2364號、77年台上字第2135號判決意旨參照）。觀諸該
      詐欺集團之犯罪型態，係由多人分工方能完成，倘其中某
      一環節脫落，將無法順利達成詐欺結果，該犯罪集團成員
      雖因各自分工不同而未自始至終參與其中，惟其等所參與
      之部分行為，仍係相互利用該犯罪集團其他成員之行為，
      以遂行犯罪目的，是被告主觀上既知悉「張雅婷」、「張
      智傑」及「張智傑」指定之外務成年男子等人均為詐欺集
      團成員，而有參與詐欺犯罪之認識，客觀上亦有提領詐欺
      款項，並上繳而隱匿犯罪所得去向之行為分工，自應對各
      該參與之不法犯行及結果共同負責，揆諸前揭裁判意旨及
      說明，被告自應與該詐欺集團其他成員就本案加重詐欺取
      財及一般洗錢等犯行負共同正犯之責任。是被告與「張雅
      婷」、「張智傑」及「張智傑」指定之外務成年男子及其
      等所屬詐欺集團其他成員彼此就本案犯行，具有犯意聯絡
      及行為分擔，自應依刑法第28條論以共同正犯。
（五）又組織犯罪防制條例係藉由防制組織型態之犯罪活動為手
      段，以達成維護社會秩序、保障人民權益之目的，乃於該
      條例第3條第1項前段與後段，分別對於「發起、主持、操
      縱、指揮」及「參與」犯罪組織者，依其情節不同而為處
      遇，行為人雖有其中一行為（如參與），不問其有否實施
      各該手段（如詐欺）之罪，均成立本罪。然在未經自首或
      有其他積極事實，足以證明其確已脫離或解散該組織之前
      ，其違法行為，仍繼續存在，即為行為之繼續，而屬單純
      一罪，至行為終了時，仍論為一罪。又刑法上一行為而觸
      犯數罪名之想像競合犯存在之目的，在於避免對於同一不
      法要素予以過度評價。自然意義之數行為，得否評價為法
      律概念之一行為，應就客觀構成要件行為之重合情形、主
      觀意思活動之內容、所侵害之法益與行為間之關連性等要
      素，視個案情節依社會通念加以判斷。刑法刪除牽連犯之
      規定後，原認屬方法目的或原因結果，得評價為牽連犯之
      二犯罪行為間，如具有局部之同一性，或其行為著手實行
      階段可認為同一者，得認與一行為觸犯數罪名之要件相侔
      ，依想像競合犯論擬。倘其實行之二行為，無局部之重疊
      ，行為著手實行階段亦有明顯區隔，依社會通念難認屬同
      一行為者，應予分論併罰。因而，行為人以一參與詐欺犯
      罪組織，並分工加重詐欺行為，同時觸犯參與犯罪組織罪
      及加重詐欺取財罪，雖其參與犯罪組織之時、地與加重詐
      欺取財之時、地，在自然意義上非完全一致，然二者仍有
      部分合致，且犯罪目的單一，依一般社會通念，認應評價
      為一罪方符合刑罰公平原則，應屬想像競合犯，如予數罪
      併罰，反有過度評價之疑，實與人民法律感情不相契合。
      被告所參與之詐欺集團，係屬三人以上，以實施詐欺為手
      段，具有持續性及牟利性之有結構性組織，而有成立組織
      犯罪防制條例第3條第l項之參與組織犯罪，與其所犯加重
      詐欺罪成立想像競合犯之可能（最高法院107年度台上字
      第1066號刑事判決要旨參照）。查被告參與「張雅婷」、
      「張智傑」所屬之詐欺集團，於附表一編號1所示時間共
      同詐害被害人己○○，至其陷於錯誤而於附表一編號1所示
      時間，匯款至被告國泰世華銀行帳戶內，被告復依指示前
      往提領如附表一編號1所示款項，顯係以上開方式參與詐
      欺犯罪組織，而同時觸犯組織犯罪防制條例第3條第1項後
      段之參與犯罪組織罪、洗錢防制法第14條第1項之一般洗
      錢罪及刑法第339條之4第1項第2款之三人以上共同詐欺取
      財罪，雖其參與犯罪組織之時、地與詐欺取財及洗錢之時
      、地，在自然意義上非完全一致，然依前揭說明，認應評
      價為一罪方符合刑罰公平原則，應屬想像競合犯，從一重
      論以刑法第339條之4第1項第2款之三人以上共同詐欺取財
      罪；又被告所屬之上開詐欺集團不詳成員以附表一編號2
      、3所示方式對附表一編號2、3所示之告訴人丁○○、戊○○
      施用詐術，致二人陷於錯誤後分次匯款至被告上開國泰世
      華銀行帳戶內，被告並分次自該帳戶內將告訴人丁○○、戊○○匯入之款項提領一空，詐欺集團成員多次指示告訴人丁○○匯款之行為及被告數次提領告訴人丁○○、戊○○匯入款項
      之行為，顯係各基於單一之犯意，於密接之時間內，數次
      提領詐欺款項，分別侵害同一被害人之財產法益，其各次
      提領款項之行為間難以分割，自均應各論以接續犯之一行
      為，被告以一行為同時觸犯上開二罪名，從一重論以刑法
      第339條之4第1項第2款之三人以上共同詐欺取財罪；另被
      告所屬之上開詐欺集團不詳成員以附表一編號4所示方式
      ，對附表一編號4所示之告訴人丙○○施用詐術，致其陷於
      錯誤匯款至被告上開國泰世華銀行帳戶內，顯係以一行為
      同時觸犯洗錢防制法第14條第1項、第2項之一般洗錢未遂
      罪及刑法第339條之4第1項第2款之三人以上共同詐欺取財
      罪，從一重論以刑法第339條之4第1項第2款之三人以上共
      同詐欺取財罪。被告對被害人己○○及告訴人丁○○、戊○○及
      丙○○等4人所為各犯行間，犯意各別，行為互殊，應予分
      論併罰。
（六）另按「想像競合犯之處斷刑，本質上係『刑之合併』。其所
      謂從一重處斷，乃將想像競合犯組成之評價上數罪，合併
      為科刑一罪，其所對應之刑罰，亦合併其評價上數罪之數
      法定刑，而為一個處斷刑。易言之，想像競合犯侵害數法
      益者皆成立犯罪，論罪時必須輕、重罪併舉論述，同時宣
      告所犯各罪名，包括各罪有無加重、減免其刑之情形，亦
      應說明論列，量刑時併衡酌輕罪部分量刑事由，評價始為
      充足，然後依刑法第55條前段規定『從一重處斷』，非謂對
      於其餘各罪可置而不論。因此，法院決定處斷刑時，雖以
      其中最重罪名之法定刑，做為裁量之準據，惟於裁量其輕
      重時，仍應將輕罪合併評價在內（最高法院108年度台上
      字第4405號、第4408號刑事判決意旨參照）。查犯組織犯
      罪防制條例第3條之罪，偵查及審判中均自白者，減輕其
      刑；犯洗錢防制法第14條之一般洗錢罪，在偵查或審判中
      自白者，減輕其刑，組織犯罪防制條例第8條第1項後段、
      洗洗錢防制法第16條第2項分別定有明文。是被告就附表
      一編號1所示參與犯罪組織部分，附表一編號1至4所示一
      般洗錢罪之犯行，於偵查及本院審理時均自白犯行，爰就
      被告所涉參與犯罪組織及一般洗錢罪部分，各依前開規定
      ，減輕其刑。
（七）爰以行為人責任為基礎，審酌被告正值青年，非無謀生能
      力，不思循正當途徑獲取財物，竟參與犯罪組織，提供自
      身帳戶供作詐欺集團使用，並進而協助提領被害人及告訴
      人匯入款項，並進而提領，嚴重危害社會治安及人際信任
      ，所為實值非難；另考量被告於本案犯行所分擔之工作、
      角色、犯罪動機及手段，及犯後始終坦承犯行並分別賠償
      被害人己○○及告訴人3人本案所受損失，有調解結果報告
      書、本院調解程序筆錄、電話記錄表及中國信託銀行自動
      櫃員機交易明細附卷可佐（見本院卷第105頁至第116頁、
      第169頁、第177頁）；兼衡被告高職畢業之智識程度、擔
      任倉管、月收入約2萬4000元，小康之家庭經濟狀況等一
      切情狀（見本院卷第165頁簡式審判筆錄），分別量處如
      附表編號1至4所示之刑及定其應執行之刑。
（八）末查，被告未曾因故意犯罪受有期徒刑以上刑之宣告，有
      臺灣高等法院被告前案紀錄表1份附卷可稽，而審酌被告
      年紀尚輕，其犯後坦認全部犯罪，且積極與被害人及告訴
      人均成立調解或達成和解，並確實依調解及和解條件履行
      賠償責任，足認被告已竭力賠償被害人及告訴人之損害，
      自省本案所為犯行，堪認被告所為本案犯行應係一時失慮
      ，其經此刑事偵審追訴程序及刑之宣告後，應能知所警惕
      ，諒無再犯之虞，上開宣告之刑應以暫不執行為適當，爰
      依刑法第74條第1項第1款規定，併予宣告如主文所示緩刑
      。惟本院為督促被告確實履行對被害人及告訴人之損害賠
      償，參酌本院調解程序筆錄內容，命被告應依附表二所示
      調解程序筆錄內容賠償被害人己○○及告訴人丁○○之損失，
      又為促使其記取教訓改過向善，爰依刑法第74條第2項第8
      款之規定，併命被告接受受理執行之地方檢察署所舉辦之
      法治教育3場次，以期符合緩刑目的。倘被告不履行上開
      負擔，且情節重大足認原宣告之緩刑難收其預期效果，而
      有執行刑罰之必要者，依刑法第75條之1第1項第4款之規
      定，得撤銷其宣告，並依刑法第93條第1項第2款之規定，
      宣告於緩刑期間付保護管束，以觀後效。
四、沒收部分
（一）按犯罪所得，屬於犯罪行為人者，沒收之；於全部或一部
      不能沒收或不宜執行沒收時，追徵其價額；犯罪所得已實
      際合法發還被害人者，不予宣告沒收或追徵。刑法第38條
      之1第1項前段、第3項、第5項定有明文。次按沒收兼具刑
      罰與保安處分之性質，以剝奪人民之財產權為內容，係對
      於人民基本權所為之干預，自應受法律保留原則之限制。
      共同犯罪行為人之組織分工及不法所得，未必相同，特別
      是集團性或重大經濟、貪污犯罪，彼此間犯罪所得之分配
      懸殊，其分配較少甚或未受分配之人，如仍應就全部犯罪
      所得負連帶沒收之責，超過其個人所得之剝奪，無異代替
      其他犯罪參與者承擔刑罰，顯失公平。故共同犯罪之人，
      其所得之沒收，應就各人分得之數為之（最高法院104年
      度台上字第2986號判決及104年度第14次刑事庭會議決議
      意旨參照）。是以犯罪所得之沒收、追徵，應就各人分受
      所得之數為沒收。查本案被告自陳「張智傑」指定之外務
      固有交付3000元，然遭被告拒絕接受，而未取得任何報酬
      ，業據被告於本院審理時供承在卷（見本院卷第153頁、
      第164頁），因認被告本案未獲取犯罪所得，而無從宣告
      沒收。
（二）又洗錢防制法第18條第1項固規定「犯第14條之罪，其所
      移轉、變更、掩飾、隱匿、收受、取得、持有、使用之財
      物或財產上利益，沒收之；犯第15條之罪，其所收受、持
      有、使用之財物或財產上利益，亦同」，此一規定採取義
      務沒收主義，只要合於前述規定，法院即應為相關沒收之
      諭知，然該洗錢行為之標的是否限於行為人所有者始得宣
      告沒收，法無明文，實務上一向認為倘法條並未規定「不
      問屬於犯罪行為人與否均沒收」時，自仍以屬於被告所有
      者為限，始應予沒收。暨參諸最高法院100年度台上字第5
      026號判決「毒品危害防制條例第19條第1項關於沒收之規
      定，固採義務沒收主義，凡犯同條例第4條至第9條、第12
      條、第13條或第14條第1項、第2項之罪者，其供犯罪所用
      或因犯罪所得之財物，均應諭知沒收。但該法條並未規定
      『不問屬於犯罪行為人與否』，均沒收之，自仍以屬於被告
      所有者為限，始應予以沒收」之意旨，本院認在洗錢防制
      法並未規定「不問屬於犯罪行為人與否」之情形下，自宜
      從有利於被告之認定。從而，本案洗錢標的金額即附表一
      編號1至3所示被告提領之款項，既業經被告依指示交付「
      張智傑」指定之外務成年男子，轉交「張雅婷」、「張智
      傑」及其等所屬詐欺集團之其他成員，被告對上開提領金
      額既無處分權限，又未實際管領之，依前揭說明，即非被
      告所有之物，自不得予以宣告沒收之。至附表一編號4所
      示告訴人丙○○匯入款項，固尚未經提領，然該帳戶業經列
      為警示帳戶，該筆款項自因經圈存而無法提領，難認被告
      就此部分無法提領之款項具有事實上之管領處分權，參酌
      上開所述，自無從就該筆款項，依洗錢防制法第18條第1
      項或刑法第38條之1第1項前段規定對被告宣告沒收，併此
      敘明
（三）末按供犯罪所用、犯罪預備之物或犯罪所生之物，屬於犯
      罪行為人者，得沒收之，刑法第38條第2項前段定有明文
      。查被告國泰世華銀行帳戶，固為本案犯罪所用之物，惟
      金融帳戶本身單獨存在尚不具刑法上之非難性，且就沒收
      制度所欲達成之社會防衛目的亦無任何助益，且被告國泰
      世華銀行帳戶業經列為警示帳戶，有金融機構聯防機制通
      報單共4紙附卷可證（見偵16735號卷第29頁、第53頁；偵
      23809號第101頁；偵23871號卷第59頁），再遭持以利用
      之可能性甚微，欠缺刑法上之重要性，為免耗費司法資源
      ，爰參酌刑法第38條之2第2項規定，亦認無諭知沒收、追
      徵之必要，附此敘明。
五、據上論斷，應依刑事訴訟法第273條之1第1項、第299條第1
    項前段，組織犯罪防制條例第3條第1項後段、第8條第1項後
    段，洗錢防制法第14條第1項、第2項、第16條第2項，刑法
    第11條前段、第28條、第339條之4第1項第2款、第55條、第
    51條第5款、第74條第1項第1款、第2項第3款、第8款、第93
    條第1項第2款，刑法施行法第1條之1第1項，判決如主文。
本案經檢察官康存孝提起公訴，檢察官乙○○到庭執行職務。
中　　華　　民　　國　110 　　年　　12　　月　　17　　日
　　              刑事第十九庭  法  官  吳逸儒
以上正本證明與原本無異。
如不服本判決應於收受判決後20日內向本院提出上訴書狀，並應
敘述具體理由；其未敘述上訴理由者，應於上訴期間屆滿後20日
內向本院補提理由書（均須按他造當事人之人數附繕本）「切勿
逕送上級法院」。  
告訴人或被害人如不服判決，應備理由具狀向檢察官請求上訴，上訴期間之計算，以檢察官收受判決正本之日起算。                                          書記官  陳俞君
中　　華　　民　　國　110 　　年　　12　　月　　17　　日
附表一
編號 被害人 詐騙手法 被害人匯款時間、金額（新臺幣） 提款時間、金額（均不含手續費） 提款地點 宣告刑 1 己○○ 詐騙集團成員於110年3月22日20時18分前某時許，佯裝電商業者、銀行及郵局客服人員撥打電話予己○○，向己○○佯稱：後台人員不小心多刷20次的金額，需使用網路轉帳方式解除錯誤云云，致己○○陷於錯誤，而於右列時間以其中華郵政帳號00000000000000000號帳戶、台北富邦銀行帳號000000000000000號帳戶匯款右列金額至被告國泰世華銀行帳戶。 ①110年3月22日20時18分匯款4萬9987元 ②110年3月22日20時20分匯款6012元 ③110年3月22日20時23分匯款2345元 ①110年3月22日20時32分提領2萬元 ②110年3月22日20時36分提領2萬元 ③110年3月22日20時38分提領2萬元 臺中市○區○○路00號（全聯臺中新民店） 甲○○犯三人以上共同詐欺取財罪，處有期徒刑壹年參月。 2 丁○○ 詐騙集團成員於110年3月22日19時52分許，佯裝旅宿業者及中國信託銀行客服人員撥打電話予丁○○，向丁○○佯稱：網路系統更新，訂單錯誤多訂10間房，需使用網路轉帳方式解除錯誤云云，致丁○○陷於錯誤，而於右列時間以其中國信託商業銀行帳號000000000000000號帳戶匯款右列金額至至被告國泰世華銀行帳戶。 ①110年3月22日20時20分匯款4萬9986元 ②110年3月22日20時24分匯款4萬9987元 ①110年3月22日20時41分提領2萬元 ②110年3月22日20時42分提領2萬元 ③110年3月22日20時43分提領2萬元 ④110年3月22日20時45分提領2萬元 ⑤110年3月22日20時46分提領2萬元 臺中市○區○○路00號（統一超商益華門市） 甲○○犯三人以上共同詐欺取財罪，處有期徒刑壹年伍月。 3 戊○○ 詐騙集團成員於110年3月22日20時40分前某時許，佯裝旅館、銀行及郵局客服人員撥打電話予戊○○，向戊○○佯稱：訂購之房間設定錯誤，需使用網路轉帳方式解除錯誤云云，致戊○○陷於錯誤，而於右列時間以其玉山銀行帳號0000000000000000號帳號匯款右列金額至被告國泰世華銀行帳戶。 110年3月22日20時40分匯款9988元 ①110年3月22日20時47分提領5000元 ②110年3月22日20時48分提領3000元 臺中市○區○○路00號（統一超商益華門市） 甲○○犯三人以上共同詐欺取財罪，處有期徒刑壹年壹月。 4 丙○○ 詐騙集團成員於110年3月22日20時4分許，佯裝飯店及玉山銀行客服人員撥打電話予丙○○，向丙○○佯稱：不小心將其列為圖體客人，會重複扣款，需使用網路轉帳方式解除錯誤云云，致丙○○陷於錯誤，而於右列時間以其中華郵政帳號00000000000000000號帳戶匯款右列金額至被告國泰世華銀行帳戶。 110年3月22日21時9分匯款3萬3077元 未提領 未提領 甲○○犯三人以上共同詐欺取財罪，處有期徒刑壹年。 

附表二
編號 被害人 調解條件 1 己○○ 甲○○應給付己○○5萬8344元。   給付方法： 1.於110年10月21日當場交付3萬元。 2.餘款2萬8344元，自110年12月起，於每月15日前各給付5000元，至全部清償完畢止。 3.如有一期未履行視為全部到期。 2 丁○○ 甲○○應給付丁○○9萬9973元。   給付方法： 1.於110年10月21日當場交付3萬元。 2.餘款6萬9973元，自110年12月起，於每月15日前各給付6000元，至全部清償完畢止。 3.如有一期未履行視為全部到期。 

附錄論罪科刑法條
中華民國刑法第339條之4
犯第 339 條詐欺罪而有下列情形之一者，處 1 年以上 7 年以
下有期徒刑，得併科 1 百萬元以下罰金：
一、冒用政府機關或公務員名義犯之。
二、三人以上共同犯之。
三、以廣播電視、電子通訊、網際網路或其他媒體等傳播工具，
    對公眾散布而犯之。
前項之未遂犯罰之。

洗錢防制法第14條
有第二條各款所列洗錢行為者，處 7 年以下有期徒刑，併科新
臺幣 5 百萬元以下罰金。
前項之未遂犯罰之。
前二項情形，不得科以超過其特定犯罪所定最重本刑之刑。

組織犯罪防制條例第3條第1項
發起、主持、操縱或指揮犯罪組織者，處三年以上十年以下有期
徒刑，得併科新臺幣一億元以下罰金；參與者，處六月以上五年
以下有期徒刑，得併科新臺幣一千萬元以下罰金。但參與情節輕
微者，得減輕或免除其刑。